【裁判字號】    97,消債抗,24
【裁判日期】    971225
【裁判案由】    更生事件
【裁判全文】
臺灣雲林地方法院民事裁定            97年度消債抗字第24號
抗  告  人  甲○○
                        舍10.
上列抗告人因消費者債務清理事件聲請更生，對於中華民國97年
10月16日本院97年度消債更字第18號裁定提起抗告，本院裁定如
下：
    主  文
原裁定廢棄。
    理  由
一、按債務人不能清償債務或有不能清償之虞者，得依本條例所
    定更生或清算程序，清理其債務；更生及清算事件專屬債務
    人住所地之地方法院管轄，消費者債務清理條例第3 條、第
    5 條第1 項分別定有明文。再依民法第20條第1 項之規定，
    依一定事實足認以久住之意思，住於一定之地域者，即為設
    定其住所於該地。顯見我國民法關於住所之設定，兼採主觀
    主義及客觀主義之精神，必須主觀上有久住一定地域之意思
    ，客觀上有住於一定地域之事實，該一定之地域始為住所，
    故住所並不以登記為要件，住所之廢止亦同。而戶籍法為戶
    籍登記之行政管理規定，戶籍地址乃係依戶籍法所為之登記
    事項。至戶籍法第23條、第24條固規定：戶籍登記事項有變
    更時，應為變更之登記，戶籍登記事項有錯誤或脫漏時，應
    為更正之登記，但此僅係戶政管理之行政規定。是故，戶籍
    登記之處所固得資為推定住所之依據，惟倘有客觀之事證，
    足認當事人已久無居住該原登記戶籍之地域，並已變更意思
    以其他地域為住所者，即不得僅憑原戶籍登記之資料，一律
    解為其住所（最高法院97年度臺抗字第118 號裁定參照）。
二、抗告意旨略以：抗告人之戶籍地之房屋台南縣白河鎮內角里
    6 鄰84之4 號為抗告人承租以供父母親居住，平常抗告人並
    不居住於戶籍地，抗告人因工作及生活居住在雲林縣麥寮鄉
    台塑工業園區1 號Ｂ棟宿舍101 室，前開住所地因是抗告人
    工作所在地，不僅因工作3 年而已居住3 年之久，除非更換
    工作，否則即須久住，以目前經濟環境情勢，工作難覓，抗
    告人在主觀上有久住一定該地之意思，客觀上亦有住於該地
    之事實，雲林縣麥寮鄉台塑工業園區1 號Ｂ棟宿舍101 室即
    為抗告人之住所，且若移送台灣台南地方法院審理，反而造
    成抗告人交通上之不便，花費更多之勞力、時間及費用，對
    抗告人實屬不公，本件移送管轄事件，應有違誤，爰提起抗
    告，並聲明原裁定廢棄等語。
三、經查：抗告人之戶籍固係設於台南縣白河鎮內角里6 鄰84之
    4 號，有戶籍謄本附於原審卷可稽。然其提出本件更生之聲
    請時，未居住於上開戶籍址，而係居住於雲林縣麥寮鄉台塑
    工業園區1 號Ｂ棟宿舍101 室，業據抗告人陳明在卷，佐諸
    抗告人於原審提出之財政部臺灣省南區國稅局94至95年度綜
    合所得稅各類所得資料清單所載，抗告人於94、95年間，均
    任職於台塑石化股份有限公司，其現今亦在台塑石化股份有
    限公司工作，顯示其於94年至今均是居住在雲林縣麥寮鄉台
    塑工業園區1 號Ｂ棟宿舍101 室之事實為真實，前開住所地
    抗告人在主觀上既有久住該地之意思，客觀上亦有住於該地
    之事實，雲林縣麥寮鄉台塑工業園區1 號Ｂ棟宿舍101 室自
    堪認為係抗告人之住所。揆諸首揭說明，抗告人提出本件更
    生之聲請時，既係以上開住所為其住所，依消費者債務清理
    條例第5 條第1 項之規定，抗告人應以本院為本件更生聲請
    之管轄法院。原裁定認抗告人之住所地設於臺南縣，而將抗
    告人更生之聲請移送臺灣臺南地方法院，容有未洽。抗告人
    指摘原裁定不當，求予廢棄，為有理由。
四、爰裁定如主文。
中    華    民    國    97    年    12    月    25    日
                  民事第一庭  審判長法  官  紀文勝
                                    法  官  許佩如
                                    法  官  黃瑞井
以上正本係照原本作成。
本件裁定不得再抗告。
中    華    民    國    97    年    12    月    25    日
                                    書記官  徐基典


司法院資訊處製作；財團法人民間司法改革基金會備份。
